【裁判字號】    90,訴,1126
【裁判日期】    900731
【裁判案由】    偽造文書
【裁判全文】
臺灣板橋地方法院刑事判決                          九十年度訴字第一一二六號
    公  訴  人  臺灣板橋地方法院檢察署檢察官
    被      告  乙○○
右列被告因偽造文書案件，經檢察官提起公訴（九十年度偵字第七六八五號），本院
判決如左：
    主      文
乙○○行使偽造私文書，足以生損害於公眾及他人，處有期徒刑月，如易科罰金，
以佰元折算壹日。
偽造之合（和）解書、收據原本各壹紙及如附表所示偽造之「甲○○」之署名、指印
各肆枚，均沒收。
    事      實
一、乙○○有違反動產擔保交易法、偽造文書、公共危險、詐欺等前科（不致使本案
    罪行構成累犯），緣其因詐欺案件，經甲○○於民國（下同）八十八年十二月十
    日提起告訴，嗣經臺灣板橋地方法院檢察署檢察官於八十九年六月二十六日提起
    公訴（八十九年度偵緝字第八二七號）而由本院審理（八十九年度易字第二六三
    七號）。乙○○明知伊未並交付甲○○薪資新臺幣（下同）四萬五千元，亦未與
    甲○○達成和解，竟為脫免己身詐欺罪之刑責，乃於八十九年八月底某日，在臺
    北縣中和市○○路二九三之二號十二樓住處，接續於「合（和）解書」、「收據
    」上偽造「甲○○」之署名及指印各四枚，而偽造表示「乙○○已於八十九年九
    月六日將所積薪資四萬五千元歸還甲○○收受無訛，雙方並已達成和解」等內容
    之私文書，嗣並加以影印而於八十九年十月六日十時三十分許，在本院第十五法
    庭之八十九年度易字第二六三七號刑事案件審理中，當庭將上開「合（和）解書
    」、「收據」影本各一紙，提交承審法官而接續行使之，足以生損害於法院判斷
    之正確性及甲○○。嗣甲○○於八十九年十月三十一日收受本院諭知乙○○無罪
    之判決書後，始悉上情。
二、案經臺灣板橋地方法院檢察署檢察官簽分偵辦。
    理      由
一、右開犯罪事實，迭據被告乙○○於檢察官偵查及本院審理中坦承不諱，核與證人
    甲○○、葉明欽於偵查中之證述互核相符，並有「合（和）解書」、「收據」影
    本各一紙附卷（見本院八十九年度易字第二六三七號卷第四十八、第四十九頁）
    足資佐證，本案事證已臻明確，被告犯行洵堪認定，自應依法論科。
二、核被告乙○○所為，係犯刑法第二百十六、第二百十條之行使偽造私文書罪。其
    偽造「甲○○」之署名及指印之犯行，係偽造私文書之部分行為，又偽造之低度
    行為為行使之高度行為吸收，故均不另論罪（被告偽造私文書之各犯行，於同時
    同地或密切接近之時地實施，侵害同一之法益，各行為之獨立性極為薄弱，依一
    般社會健全觀念，在時間差距上，難以強行分開，在刑法評價上，以視為數個舉
    動之接續施行，合為包括之一行為予以評價，較為合理，應屬接續犯，而為包括
    之一罪，是公訴人認被告之本案偽造私文書之犯行係連續犯即有未洽，應予指明
    ）。爰審酌被告乙○○為脫免本身之刑責，不思實際支付積欠之薪資予被害人甲
    ○○，竟為本案犯行及其品行、智識程度、所生危害，而於犯罪後坦承犯行，態
    度尚佳等一切情狀，量處如主文所示之刑，並諭知易科罰金之折算標準（被告乙
    ○○所犯刑法第二百十六條、第二百十條之行使偽造私文書罪，其法定最重本刑
    為五年以下有期徒刑，依行為時之刑法第四十一條之規定，原不得易科罰金，惟
    其行為後之刑法第四十一條業於九十年一月十日修正公布，於同年月十二日生效
    ，而修正後之刑法第四十一條第一項係規定：「犯最重本刑為五年以下有期徒刑
    之罪，而受六個月以下有期徒刑或拘役之宣告，因身體、教育、職業、家庭之關
    係或其他正當事由，執行顯有困難者，得以一元以上三元以下折算一日。但確因
    不執行所宣告之刑，難收矯正之效，或難以維持法秩序者，不在此限。」，修正
    後之刑法第四十一條第一項之規定，將原得易科罰金者之範圍，由僅限於犯最重
    本刑為三年以下有期徒刑之罪擴大至犯最重本刑為五年以下有期徒刑之罪，二相
    比較，修正前即行為時之規定，尚非有利於行為人，是自應依刑法第二條第一項
    前段之規定，適用裁判時之法律即修正後刑法第四十一條第一項前段之規定，而
    對被告乙○○所宣告之刑諭知易科罰金之折算標準）。
三、被告所偽造之「合（和）解書」、「收據」原本，係被告供本案犯罪所用之物，
    且係被告所有，業據其供明無誤，雖未扣案，但未能證明業已滅失，爰依刑法第
    三十八條第一項第二款之規定宣告沒收（其內偽造之「甲○○」之署名及指印均
    因依附於該等私文書而一併沒收，故就之不另為沒收之諭知），又被告於本院八
    十九年度易字第二六三七號刑事案件審理中所提交本院行使之偽造之「合（和）
    解書」、「收據」影本，已非屬被告所有，就該「合（和）解書」、「收據」影
    本自不得依刑法第三十八條第一項之二款之規定宣告沒收；惟其上如附表所示偽
    造之「甲○○」之署名及指印各四枚，仍應依刑法第二百十九條之規定宣告沒收
    （被告於偽簽「甲○○」之署名後，在該署名處按捺指印，該指印同為代表該被
    冒用者之姓名，其作用與署名無異，解釋上亦屬署押之一種－參照臺灣高等法院
    暨所屬法院八十四年法律座談會刑事類提案第十號研討結果）。
據上論斷，應依刑事訴訟法第二百九十九條第一項前段、第二百十六條、第二百十條
、第二條第一項前段、第四十一條第一項前段、第三十八條第一項第二款、第二百十
九條，罰金罰鍰提高標準條例第二條，判決如主文。
本案經檢察官陳孟黎到庭執行職務。
中      華      民      國      九十        年    七      月    三十一  日
                                      臺灣板橋地方法院刑事第五庭
                                          法  官  陳  鴻  清
右正本證明與原本無異。
如不服本判決，應於判決送達後十日內，向本院提出上訴狀。
                                          書記官  林  蔚  然
中      華      民      國      九十        年    八      月    六      日
附錄本案論罪科刑法條全文：
刑法第二百十條：
偽造、變造私文書，足以生損害於公眾或他人者，處五年以下有期徒刑。
刑法第二百十六條：
行使第二百十條至第二百十五條之文書者，依偽造、變造文書或登載不實事項或使登
載不實事項之規定處斷。
附表：
┌──┬──────┬──────────┬──────────────┐
│編號│名      稱  │    偽造之署押      │  備                    註  │
├──┼──────┼──────────┼──────────────┤
│ 一 │合（和）解書│「甲○○」之署名貳枚│本院八十九年度易字第二六三七│
│    │影本        │「甲○○」之指印貳枚│號刑事卷宗第四十八頁        │
├──┼──────┼──────────┼──────────────┤
│ 二 │收據影本    │「甲○○」之署名貳枚│本院八十九年度易字第二六三七│
│    │            │「甲○○」之指印貳枚│號刑事卷宗第四十九頁        │
└──┴──────┴──────────┴──────────────┘


司法院資訊處製作；財團法人民間司法改革基金會備份。
